【裁判字號】    92,上易,35
【裁判日期】    920303
【裁判案由】    妨害自由等
【裁判全文】
臺灣高等法院臺南分院刑事判決          九十二年度上易字第三五號  Ａ
      上  訴  人  臺灣臺南地方法院檢察署檢察官
      被      告  甲  ○  ○
右上訴人因被告妨害自由等案件，不服臺灣臺南地方法院九十一年度易字第五九六號
中華民國九十一年十二月三日第一審判決（起訴案號：臺灣臺南地方法院檢察署`九
十一年度偵字第三四八二號），提起上訴，本院判決如左：
      主      文
上訴駁回。
      理      由
一、公訴意旨另以：被告於九十一年一月十五日十七時許在其位於台南縣麻豆鎮麻口
    里二之七十五號住處門口，因見南天有線電視有限公司所屬，適在其住處對面工
    作之告訴人丙○○，將其駕駛之工程車停放於其住處前，妨礙其進出，而與告訴
    人發生衝突，並恐嚇告訴人後（恐嚇部分已判決確定），復於告訴人駕車欲離去
    之際，騎乘機車強行阻擋在告訴人所駕工程車前，不讓告訴人離去，妨害告訴人
    行使權利，因認被告另涉有刑法第三百零四條第一項之強制罪嫌等語。
二、按犯罪事實應依證據認定之，無證據不得推定其犯罪事實；又不能證明被告犯罪
    者，即應諭知無罪之判決，刑事訴訟法第一百五十四條、第三百零一條第一項分
    別定有明文。訊據被告堅詞否認涉有強制罪嫌，辯稱：僅因告訴人對其有不當言
    語，曾要求告訴人下車說清楚，並未騎車阻擋告訴人等語。
三、經查：
（一）被告與告訴人發生口角後，於告訴人欲駕車離去之際，曾騎乘機車追趕告訴人
      所駕工程車等情，業據告訴人於原審調查時陳稱在卷，核與證人乙○○於偵查
      中所證大致相符，告訴人此部分陳述與事實相符，堪以採信。
（二）告訴人於原審法院調查時陳稱：（問：你上車後，甲○○有無繼續追你？）「
      有的，他是騎機車追我。將機車停在我的車子前面，我閃過去，差點撞倒甲○
      ○。我倒一點車，從旁邊閃過去」等語（參見原審卷第七十五頁），於本院亦
      稱：「我先煞車倒退再閃過他大概十秒左右」等語，足見被告雖有騎車影響告
      訴人工程車行進路線等舉動，惟其時間約僅十秒左右，妨礙程度甚輕，告訴人
      以倒車調整方向即可擺脫被告之影響。又告訴人於警訊及偵查中應訊時，均僅
      提及被告騎機車追伊時，為言語上之恐嚇，而未刻意提及被告騎機車阻擋其離
      去部分行為。而於原審應訊時，亦陳明被告雖稍有阻擋其行車路線，然其倒車
      後，即可從旁離去等情，足見告訴人自身亦未感覺被告業已對其施以強暴行為
      妨害其行使權利，參以被告與告訴人身處之地為狹小且彎曲巷道，此有被告與
      告訴人於庭訊時當庭繪製之現場圖各一紙在卷可稽。
（三）再查被告當日所駕係機車，告訴人所駕係工程車，兩者機動性相去甚遠，若被
      告確有藉機車阻擋告訴人工程車離去之意，則依該巷道之狹小，以被告機車之
      靈活機動性，被告大可輕易阻擋告訴人工程車，使其無法離去，當無告訴人簡
      單以倒車稍作調整方向之方式即可離去之理，又被告之所以會騎車追趕告訴人
      ，據證人即告訴人同事同世平於本院證稱：「被告可能是看到告訴人的口氣不
      好，所以不高興，我看到的時候告訴人並沒有向被告說道歉，他是要把告訴人
      的車擋下來，要告訴人把事情說清楚」等情，足徵被告之所以騎車到告訴人車
      前，乃因告訴人工程車擋住被告門口，且口氣不好復未道歉，被告始追往，要
      告訴人解釋清楚，要難因此遽認被告有妨害自由之故意。
（四）綜上各情相互參酌，本件係因告訴人將其工程車停放於被告住處前所生糾紛，
      被告復與告訴人發生口角，是被告縱有將騎乘機車至告訴人工程車前，影響告
      訴人離去之舉動，然觀其影響之時間（僅約十秒左右）、情節及方法等情，參
      以被告於原審調查時陳稱：係因告訴人上車時，仍對其為不當言語，其遂以手
      指告訴人，要求其下車說清楚等語（參見原審卷第七十六頁），堪認被告此舉
      目的應僅係因前揭停車糾紛，雙方已生口角，是被告單純要求告訴人下車與其
      理論，其行為與刑法第三百零四條強制罪需以強暴行為妨害他人行使權利之構
      成要件尚屬有間。應認被告就強制罪部分罪嫌尚有不足。
三、據上所陳，本件依調查所得證據尚不足以證明被告確有公訴意旨所指強制罪部分
    犯行，此外復查無其他積極證據足資證明被告有此部分犯行，揆諸首開說明，應
    認被告涉犯強制罪部分，犯罪尚屬不能證明，原審以不能證明被告犯罪，諭知被
    告無罪，核無不合。檢察官上訴意旨指摘原判決採證不當，為無理由，應予駁回
    。
據上論結，應依刑事訴訟法第三百六十八條，判決如主文。
本案經檢察官曾銘芳到庭執行職務。
中    華    民    國      九十二      年      三      月        三      日
                                  臺灣高等法院臺南分院刑事第四庭
                                      審判長法官  陳    義    仲
                                            法官  楊    子    莊
                                            法官  宋    明    蒼
右正本證明與原本無異。
不得上訴。
                                      法院書記官  余    素    美
中    華    民    國      九十二      年      三      月        五      日


司法院資訊處製作；財團法人民間司法改革基金會備份。
